臺灣高雄地方法院刑事判決　　　　　　 96年度簡上字第686號
上　訴　人　台灣雄地方法院檢察署檢察官
被　　　告　丙○○
上列上訴人因被告詐欺案件，不服本院中華民國96年4 月30日96
年度簡字第1582號簡易判決（聲請簡易判決處刑案號：96年度偵
緝字第594 號），提起上訴，本院改依簡式審判程序判決如下：
    主  文
原判決撤銷。
丙○○幫助意圖為自己不法之所有，以詐術使人將本人之物交付
，未遂，處拘役參拾日，減為拘役壹拾伍日，如易科罰金，以銀
元參佰元即新臺幣玖佰元折算壹日。緩刑參年。
    事  實
一、丙○○預見將所有郵局帳戶存摺、提款卡及密碼提供他人使
    用，恐被利用作為人頭帳戶，供被詐欺之人匯款之用，竟仍
    基於幫助他人詐欺取財之未必故意，於95年4 月中旬某日，
    在台南市火車站前，將其前向中華郵政股份有限公司西甲郵
    局（下稱西甲郵局）申請之00000000000000號帳戶存摺、金
    融卡、密碼及印章，以新台幣（下同）6 千元之代價，出售
    予年籍姓名不詳、綽號「順仔」之成年男子使用。嗣某詐欺
    集團成年成員，取得前開帳戶存摺、提款卡及密碼後，即意
    圖為自己不法所有，於95年5 月中旬某日，撥打電話予乙○
    ○之子，佯稱其中獎89萬元，須先支付稅金53,400元，否則
    無法領取獎金，要求先將稅金匯入丙○○上開郵局帳戶，致
    乙○○之子陷於錯誤，遂向乙○○要錢匯款，乙○○聞言後
    ，即知為詐騙集團所為，乃將1 元匯入丙○○上開帳戶，並
    報警處理，因而詐騙未遂。
二、案經高雄縣政府警察局前鎮分局移送臺灣高雄地方法院檢察
    署檢察官聲請簡易判決處刑。
    理  由
一、上開事實，業據被告丙○○於本院審理時坦承不諱（詳本院
    卷第23頁第8 行至第11行、第39頁倒數第10行至第7 行），
    核與證人乙○○於警詢證述其子遭詐騙之情節相符（見警卷
    第1 頁倒數6 行至第2 頁第15行）；復有郵政國內匯款執據
    、被告上開郵局帳戶往來明細、郵政存簿儲金立帳申請書可
    證（參警卷第9 頁、第11頁、第12頁），足認被告自白與事
    實相符。按金融帳戶為個人之理財工具，而金融存款帳戶，
    攸關存戶個人財產權益之保障，專屬性甚高，衡諸常理，若
    非與本人有密切關係，不可能提供個人帳戶供他人使用，又
    參以坊間報章雜誌及其他新聞媒體，對於以簡訊通知中獎或
    其他類似之不法犯罪集團，經常利用大量收購之他人存款帳
    戶，以隱匿其等詐欺取財犯罪之不法行徑，規避執法人員之
    查緝，並掩飾、確保因自己犯罪所得之財物，類此在社會上
    層出不窮之案件，亦多所報導及再三披露，則依一般人之社
    會生活經驗，苟見他人不自己申請開立帳戶而蒐集不特定人
    之帳戶使用，衡情應可預見收集之帳戶乃係被利用為與財產
    有關之犯罪工具。被告於行為時，已為成年人，自具有相當
    之生活閱歷，對此當無不知之理，竟仍提供上開銀行帳戶之
    存摺、提款卡及提款密碼供該不詳人士使用，其就該不詳人
    士所屬集團成員嗣後將其提供之帳戶供作詐欺取財之用，並
    藉以方便取得贓款及掩飾其詐欺犯行不易遭人查緝，顯不違
    反被告之本意，被告有幫助該不詳人士及其所屬集團詐欺取
    財之未必故意至灼。
三、核被告所為，係犯刑法第30條第1 項、第339 條第3 項、第
    1 項之幫助詐欺取財未遂罪。又被告係幫助犯，衡諸其犯罪
    情節，依刑法第30條第2 項規定，按正犯之刑減輕之。另該
    詐欺集團已著手於詐欺行為而未得手，為未遂犯，被告應依
    刑法第25條第2 項規定，減輕其刑，並遞減之。又被告行為
    後，刑法及刑法施行法業於94年2 月2 日經總統以華總一義
    字第09400014 901號令修正公布，並於95年7 月1 日施行（
    下稱新刑法，修正前刑法下稱舊刑法），參酌最高法院95年
    5 月23日刑事庭第8 次會議決議，新刑法第2 條第1 項之規
    定，係規範行為後法律變更所生新舊法律比較適用之準據法
    ，於新刑法施行後，應適用新刑法第2 條第1 項之規定，為
    「從舊從輕」之比較。另於比較時應就罪刑有關之共犯、未
    遂犯、想像競合犯、牽連犯、連續犯、結合犯，以及累犯加
    重、自首減輕暨其他法定加減原因（如身分加減）與加減比
    例等一切情形，本於統一性及整體性原則，綜其全部罪刑之
    結果而為比較。本院審酌：(一)罰金刑部分：被告行為後，刑
    法第33條第5 款業已修正施行；修正後刑法第33條第5 款規
    定「罰金：新臺幣1,000 元以上，以百元計算之」，與修正
    前刑法第33條第5 款規定「罰金：1 元以上」不同。比較新
    舊法結果後，以舊法較有利於行為人。(二)被告行為後，業已
    增訂刑法施行法第1 條之1 ，並規定：「中華民國94年1 月
    7 日刑法修正施行後，刑法分則編所定罰金之貨幣單位為新
    臺幣。94年1 月7 日刑法修正時，刑法分則編未修正之條文
    定有罰金者，自94年1 月7 日刑法修正施行後，就其所定數
    額提高為30倍。但72年6 月26日至94年1 月7 日新增或修正
    之條文，就其所定數額提高為3 倍」。是就現行刑法中，有
    關於罰金刑處罰之規定已有修正，惟經比較增訂之刑法施行
    法第1 條之1 與被告行為時之罰金罰鍰提高標準條例第1 條
    前段、現行法規所定貨幣單位折算新台幣條例第2 條結果，
    二者規定適用之結果並無不同。(三)幫助犯部分：新舊法適用
    並無不同，應適用裁判時法。從而，因本案涉及法律變更，
    且以舊刑法有利於被告，參諸前開最高法院決議意旨，依新
    刑法第2 條第1 項前段規定，自應適用最有利於被告之舊刑
    法，併此敘明。
四、原審認被告罪證明確，予以論罪科刑，固非無見。惟查：被
    告犯罪時間在中華民國96年4 月24日以前，所犯幫助詐欺罪
    刑，合於減刑條件，原審未及依中華民國96年罪犯減刑條例
    規定予以減刑，尚有未恰。檢察官循告訴人之請求，以被告
    學歷為大學畢業，竟仍將帳戶資料出賣他人，認原審量刑過
    輕，而提起上訴，惟被告學歷為高中肄業，有個人基本資料
    在卷可參，檢察官誤以被告學歷係大學畢業，認原審量刑過
    輕，上訴應無理由，然因原判決既有前開可議之處，自應由
    本院予以撤銷改判。爰審酌被告任意將其所有之上開郵局帳
    戶提供他人使用，不顧該帳戶可能遭他人用以作為犯罪工具
    ，逃避犯罪之查緝，嚴重破壞社會治安及有礙金融秩序，助
    長犯罪歪風，並增加追緝犯罪及被害人尋求救濟之困難，復
    考其犯後坦承犯行，單純交付帳戶資料供詐騙集團使用，惡
    性較輕，被害人所受損害尚屬輕微（匯款1 元，匯費30元，
    合計31元）等一切情狀，量處如主文所示之刑，以資懲儆。
    又被告本件犯行係在96年4 月24日以前所為，所犯為中華民
    國96年罪犯減刑條例第3 條以外之罪，依該條例第2 條第1
    項第3 款、第7 條規定，減其刑期2 分之1 ，並諭知如主文
    所示易科罰金之折算標準【被告行為後，罰金罰鍰提高標準
    條例第2 條業已刪除，而刑法第41條第1 項前段關於易科罰
    金之折算標準已由舊法之銀元100 元、200 元、30 0元修正
    為新臺幣1,000 元、2,000 元、3,000 元，因屬科刑規範事
    項之變更，其折算標準為裁判時所應諭知，自有就新舊法規
    定比較之必要，經比較新舊法結果，以被告行為時之舊法較
    為有利於被告】。茲念其僅因一時失慮，以致誤罹刑章，且
    參諸被告坦承犯行，已見悔意，目前任職「陳專業檳榔批發
    」，有在職證明書附卷可稽（參本院卷第44頁），諒以經此
    起訴、審判程序，理當知所警惕，信無再犯之虞，本院因認
    所宣告之刑以暫不執行為適當。又刑法第74條有關緩刑之規
    定，業於94年1 月7 日修正公布，並於95年7 月1 日施行，
    惟犯罪在新法施行前，新法施行後，緩刑之宣告，應適用新
    法第74條之規定，有最高法院95年度第8 次刑庭會議決議可
    資參照，是本件有關緩刑之宣告，自應直接適用修正後之刑
    法第74條之規定，爰宣告緩刑3 年，以啟自新。另本院斟酌
    被告犯後坦承犯行，已見悔意，被害人損失輕微，尚無對被
    告諭知緩刑附加負擔之必要。另雖有張兆焜、黃明台、林芷
    嫻等人，於95年5 月30日起至同年6 月5 日間，分別匯款
    53,400元至被告上開郵局帳戶，然此部分之匯款，依卷證資
    料，無法證明係詐騙集團之詐欺所得，尚難認被告應負幫助
    詐欺既遂之刑責，附此敘明。
據上論斷，應依刑事訴訟法第455 條之1 第1 項、第3 項、第36
9 條第1 項前段、第364 條、第273 條之1 第1 項，刑法第2 條
第1 項、第339 條第3 項、第1 項、第30條第2 項、第25條第2
項，修正前刑法第41條第1 項前段，罰金罰鍰提高標準條例第1
條前段，廢止前罰金罰鍰提高標準條例第2 條，現行法規所定貨
幣單位折算新台幣條例第2 條，中華民國96年罪犯減刑條例第2
條第1 項第3 款、第4 條、第7 條，判決如主文。
本案經檢察官甲○○到庭執行職務。
中　　華　　民　　國　　96　　年　　9 　　月　　29　　日
                  刑事第十五庭  審判長法　官  方百正
                                      法　官  王碧瑩
                                      法　官  方錦源
以上正本證明與原本無異。
不得上訴。
中　　華　　民　　國　　96　　年　　9 　　月　　29　　日
　　　　　　　　　　　　　　　        書記官  鄧思辰
附錄論罪科刑法條：
刑法第339條
意圖為自己或第三人不法之所有，以詐術使人將本人或第三人之
物交付者，處5 年以下有期徒刑、拘役或科或併科1 千元以下罰
金。
以前項方法得財產上不法之利益或使第三人得之者，亦同。
前2 項之未遂犯罰之。
